【裁判字號】    89,交訴,134
【裁判日期】    891017
【裁判案由】    公共危險
【裁判全文】
臺灣臺中地方法院刑事判決                        八十九年度交訴字第一三四號
    公  訴  人  臺灣台中地方法院檢察署檢察官
    被      告  甲○○
右列被告因公共危險等案件，經檢察官提起公訴 (八十九年度偵字第一三八六七號)
本院判決如左：
    主  文
甲○○服用酒類，不能安全駕駛動力交通工具而駕駛，處有期徒刑肆月；又駕駛動力
交通工具肇事，致人受傷而逃逸，處有期徒刑玖月；應執行有期徒刑壹年，緩刑伍年
。
    事  實
一、甲○○明知其於民國八十九年七月廿六日二十時許，在台中縣豐原市朋友住處，
    已因飲酒過量而不能安全駕駛車輛，仍於同日廿三時許酒醉後駕駛其所有之車牌
    號碼Ａ二－四四七五號自用小客車，沿台中縣東勢鎮○○路由豐原往谷關方向行
    駛，而於翌（廿七）日零時十分許，行經台中縣東勢鎮○○路與第三橫街之交岔
    路口時，欲左轉往第三橫街行駛時，因酒醉而未注意讓直行車先行，適乙○○騎
    乘車號ＩＮＨ－二二九號重型機車，沿中正路由谷關往豐原方向行駛，而與甲○
    ○之自用小客車右後側發生碰撞，導致乙○○頭枕部挫裂傷合併腦挫傷，左肘部
    深擦破傷而陷於昏迷（過失傷害部分偵查中業經撤回告訴），而甲○○於肇事後
    明知該機車駕駛人倒地受傷，因酒後肇事一時心慌，仍逕自逃逸。嗣於同日零時
    四十分許，為警循線在其台中縣東勢鎮新盛里東坑一六八之二七號住處查獲，而
    經於此時（距肇事時間已三、四十分鐘）測試其呼氣酒精濃度達０‧三三ＭＧ／
    Ｌ。
二、案經乙○○訴由台中縣警察局東勢分局報請臺灣台中地方法院檢察署檢察官偵查
    起訴
    理  由
一、右開事實，業據被告甲○○自白不諱，核與告訴人乙○○指訴之情節相符，並有
    台中縣警察局道路交通事故調查報告表，及診斷證明書、呼氣酒精濃度測試表各
    一紙、照片四幀附卷可稽。再刑法第一百八十五條之三條文中所稱「不能安全駕
    駛動力交通工具」係屬不確定之法律概念，除衡之行為人駕車時飲用酒類之程度
    及血液中酒精含量之多寡外，並應參以行為人當時之精神狀態、駕馭車輛之情形
    及對於交通號誌或指揮之遵守能力，以資相佐証，斷非徒以飲酒數量作為取決是
    否成罪之唯一標準。是駕駛人於呼氣中酒精濃度達每公升零點五五毫克以上者，
    參照世界各國標準固得認為不能安全駕駛，然在此標準以下之行為，如輔以其他
    客觀事實得作為不能安全駕駛之判斷時，亦屬之，法務部八十八年五月十八日法
    八八檢字第００一六六九號函即同此旨趣。被告駕車前即已飲用酒類，於駕駛車
    輛肇事約三、四十分鐘後，經警測定其吐氣中所含酒精成分已達每公升零點三三
    毫克，其肇事當時當不止此數值，揆之前揭說明，其駕駛車輛之注意能力已因飲
    酒而較平日為低，並與他車發生碰撞，顯已不能安全駕駛動力交通工具，是被告
    上開犯行洵堪認定。
二、核被告所為係犯刑法第一百八十五條之三之公共危險罪、第一百八十五條之四之
    肇事逃逸罪。至公訴人認被告甲○○於肇事後明知該機車駕駛人倒地受傷，並已
    陷於無自救力，仍逕自逃逸，因認其有刑法第二百九十四條第一項之遺棄罪嫌，
    且與肇事逃逸罪間有想像競合關係云云。姑不論被告於本院審理中否認有遺棄之
    故意，且被告係酒後駕車肇事後因心慌畏罪逃逸，其對被害人是否陷於無自救力
    之人，於肇事逃逸時是否有此認識，已有疑義。再按刑法第二百七十六條第一項
    之過失致人於死罪及同法第二百八十四條第一項之過失傷害罪，係針對行為人應
    注意、能注意、而不注意之過失行為予以非難，而八十八年四月二十一日增訂之
    同法第一百八十五條之四之肇事致人死傷逃逸罪，則以處罰肇事後逃逸之駕駛人
    為目的，俾促使駕駛人於肇事後能對被害人即時救護，以減少死傷，是該罪之成
    立祇以行為人有駕駛動力交通工具肇事，致人死傷而逃逸之事實為已足，至行為
    人之肇事有否過失，則非所問，二者之立法目的及犯罪構成要件截不同，且駕駛
    人之肇事逃逸，係在其過失行為發生後，為規避責任，乃另行起意之另一行為，
    故行為人之過失犯行與其肇事致人死傷而逃逸之行為，應屬併罰關係。而刑法第
    一百八十五條之四肇事致人死傷逃逸罪，並不以被害人為無自救能力人為必要，
    且肇事致人死亡而逃逸之情形，無成立刑法第二百九十四條第一項遺棄罪餘地，
    兩相比較，刑法第一百八十五條之四肇事到致人死傷逃逸罪之構成要件，較同法
    第二百九十四條第一項遺棄罪為寬，且前者之法定刑度係參考後者而定，立法目
    的似有意將駕駛動力交通工具肇事致人受傷而逃逸行為之處罰，以前者之規定取
    代後者之意，且就肇事致人死亡而逃逸者，亦依該罪科以刑責，俾促使駕駛人於
    肇事後能對被害人即時救護，以減少死傷。則在駕駛動力交通工具肇事，致人受
    傷，使陷於無自救能力而逃逸之情形，該刑法第一百八十五條之四為同法第二百
    九十四條第一項之特別規定，而應優先適用，不再論以刑法第二百九十四條第一
    項之遺棄罪，附予敘明。被告所犯上開二罪，方法各別，行為互異，應予分論併
    罰。爰審酌被告酒醉駕車對於公共安全有重大危害且肇事後更棄被害人於不顧，
    其罪行甚重，惟念其犯罪後業與被害人達成和解，取得被害人諒解，犯罪後態度
    尚稱良好等一切情狀，分別量處如主文所示之刑，並定其應執行之刑。又被告前
    未曾受有期徒刑以上刑之宣告，有本院被告全國前案記錄表在卷可稽，其因一時
    失慮，致犯刑章，經此教訓，當知所警惕而無再犯之虞，本院認所宣告之刑以暫
    不執行為適當，爰併諭知緩刑伍年，以啟自新。
據上論斷，應依刑事訴訟法第二百九十九條第一項前段，刑法第一百八十五條之三、
第一百八十五條之四、第五十一條第五款、第七十四條第一款，判決如主文。
中      華      民      國    八十九    年      十      月     十七     日
                                 臺灣臺中地方法院交通法庭
                                          法  官   許  金  樹
右正本證明與原本無異。
如不服本判決，應於判決送達後十日內，向本院提出上訴狀。
                                          書記官
中      華      民      國    八十九    年      十      月     二十     日
附錄論罪科刑法條：
刑法第一百八十五條之三：服用毒品、麻醉藥品、酒類或其他相類之物，不能安全駕
駛動力交通工具而駕駛者，處一年以下有期徒刑、拘役或三萬元以下罰金。
刑法第一百八十五條之四：駕駛動力交通工具肇事，致人死傷而逃逸者，處六月以上
五年以下有期徒刑。


司法院資訊處製作；財團法人民間司法改革基金會備份。
